【裁判字號】    99,訴,887
【裁判日期】    990723
【裁判案由】    違反公司法等
【裁判全文】
臺灣臺北地方法院刑事判決               99年度訴字第887號
公  訴  人  臺灣臺北地方法院檢察署檢察官
被      告  甲○○
            丙○○
            乙○○
上列被告等因違反公司法等案件，經檢察官聲請以簡易判決處刑
（99年度偵字第9639號），本院認不宜逕以簡易判決處刑（99年
度簡字第1988號），而改用通常程序審理，因被告於本院準備程
序中先就被訴事實為有罪陳述，經本院合議庭裁定適用簡式審判
程序，茲判決如下：
    主  文
甲○○共同公司負責人，公司應收之股款，股東並未實際繳納，
而以申請文件表明收足，處有期徒刑月，如易科罰金，以銀元
佰元即新臺幣玖佰元折算壹日，減為有期徒刑壹月又拾伍日，
如易科罰金，以銀元佰元即新臺幣玖佰元折算壹日。又公司負
責人，公司應收之股款，股東並未實際繳納，而以申請文件表明
收足，處有期徒刑月，如易科罰金，以新臺幣壹仟元折算壹日
。應執行有期徒刑肆月，如易科罰金，以銀元佰元即新臺幣玖
佰元折算壹日。緩刑貳年，並應於本判決確定後陸個月內，向公
庫支付新臺幣伍萬元。
丙○○共同公司負責人，公司應收之股款，股東並未實際繳納，
而以申請文件表明收足，處有期徒刑月，如易科罰金，以新臺
幣壹仟元折算壹日。緩刑貳年，並應於本判決確定後陸個月內，
向公庫支付新臺幣萬元。
乙○○共同公司負責人，公司應收之股款，股東並未實際繳納，
而以申請文件表明收足，處有期徒刑月，如易科罰金，以銀元
佰元即新臺幣玖佰元折算壹日，減為有期徒刑壹月又拾伍日，
如易科罰金，以銀元佰元即新臺幣玖佰元折算壹日。緩刑貳年
，並應於本判決確定後陸個月內，向公庫支付新臺幣壹萬伍仟元
。
    事  實
一、甲○○係「長谷興業有限公司」（下稱長谷公司）、「八羽
    室內裝修有限公司」（下稱八羽公司）負責人：
  (一)於民國93年6月初，為辦理長谷公司資本額新臺幣（下同）
    500萬元之設立登記，其明知公司股東並未實際繳納股款，
    竟與不詳真實姓名年籍、自稱「吳伯彥」之成年男子（應另
    行偵辦）共同基於違反公司法、使公務員登載不實之犯意聯
    絡，透過吳伯彥向亦有共同犯意聯絡之黃東榮（應另行偵辦
    ）短期借款作為驗資之資金證明。甲○○依吳伯彥指示至台
    北國際商業銀行股份有限公司建成分行（設臺北市大同區○○○路43號1樓，現已更名為永豐商業銀行股份有限公司建
    成分行，下稱永豐商業銀行建成分行），開設長谷公司籌備
    處活期存款帳號0000000000000號帳戶，再以不詳方法將該
    帳戶存摺、印章交付予黃東榮。嗣於93年6月3日，由黃東榮
    自同銀行帳號0000000000000號帳戶轉帳100萬元、200萬及
    200 萬元各1筆，共500萬元存入上開長谷公司籌備處帳戶內
    ，以該存摺影本作為股款業經股東繳納之存款證明，並由吳
    伯彥製作不實之長谷公司資產負債表、公司設立登記資本額
    查核報告書、股東繳納股款明細表，再於各項會計報表上蓋
    用公司及負責人印章，將資本額查核報告書工作底稿交給不
    知情之會計師潘雅娟查核簽證，完成公司法第7條授權會計
    師查核簽證資本案之作業後，旋於同年月5日將該公司籌備
    處帳戶資金轉入黃東榮帳戶內，而未用於長谷公司之經營。
    其後於93年6月7日，甲○○委由不知情之吳佩真，填載公司
    設立登記申請書，並以上開存摺影本、資產負債表、股東繳
    納股款明細表及設立登記資本額查核報告書等申請文件，表
    明長谷公司應收股款均已收足，向主管機關臺北市政府申請
    設立登記，使承辦公務員審查認為形式要件均已具備，而核
    准長谷公司之設立登記，足以生損害於主管機關對於公司管
    理之正確性。
  (二)復於96年10月間，為辦理八羽公司資本額500萬元之設立登
    記，其明知公司股東並未實際繳納股款，竟另行基於違反公
    司法、使公務員登載不實之犯意聯絡，向不知情之吳芳蘭短
    期借款作為驗資之資金證明。甲○○至華泰商業銀行板橋分
    行（設臺北縣板橋市○○路211號）開設八羽公司籌備處帳
    號0000000000000號帳戶後，於96年10月8日由吳芳蘭轉帳
    500萬元至同銀行甲○○0000000000000號帳戶內，再以甲○○名義轉帳500萬元存入上開八羽公司籌備處帳戶內，甲○○並影印該存摺，以該存摺影本作為股款業經股東繳納之存
    款證明，並製作不實之資產負債表、公司設立登記資本額查
    核報告書、股東繳納股款明細表，再於各項會計報表上蓋用
    公司及負責人印章，將資本額查核報告書工作底稿交給不知
    情之會計師趙宗胤查核簽證，完成公司法第7條授權會計師
    查核簽證資本案之作業後，旋於同年月11日將該公司籌備處
    帳戶資金轉入甲○○帳戶內，再轉入吳芳蘭帳戶內，而未用
    於八羽公司之經營。其後於93年6月7日，甲○○委由不知情
    之莊淑貞，填載公司設立登記申請書，並以上開存摺影本、
    資產負債表、股東繳納股款明細表及設立登記資本額查核報
    告書等申請文件，表明八羽公司應收股款均已收足，向主管
    機關臺北市政府申請設立登記，使承辦公務員審查認為形式
    要件均已具備，而核准八羽公司之設立登記，足以生損害於
    主管機關對於公司管理之正確性。
二、丙○○係「大奇創意室內裝修有限公司」（下稱大奇公司）
    實際負責人，並以不知情之陳偉六為登記負責人，而自任大
    奇公司總經理且主管該公司會計事務，於96年10月初，為辦
    理大奇公司資本額500萬元之設立登記，其明知公司股東並
    未實際繳納股款，竟與不詳真實姓名年籍、自稱「李美文」
    之成年女子（應另行偵辦）共同基於違反公司法、使公務員
    登載不實之犯意聯絡，透過李美文向亦有共同犯意聯絡之王
    瑞卿（應另行偵辦）短期借款作為驗資之資金證明。丙○○
    依李美文指示，而指示不知情之陳偉六至華泰商業銀行南京
    東路分行（設臺北市○○○路○段91-3號），開設陳偉六個
    人活期存款帳號0000000000000號帳戶及大奇公司籌備處活
    期存款帳號0000000000000號帳戶，再以不詳方法將上開帳
    戶存摺、印章交付予王瑞卿。嗣於96年10月11日，由王瑞卿
    自同銀行帳號0000000000000號帳戶轉帳500萬元存入上開陳
    偉六個人帳戶內，再以陳偉六名義轉帳500萬元存入上開大
    奇公司籌備處帳戶內，李美文以該存摺影本作為股款業經股
    東繳納之存款證明，並製作不實之大奇公司資產負債表、公
    司設立登記資本額查核報告書、股東繳納股款明細表，再於
    各項會計報表上蓋用公司及負責人印章，將資本額查核報告
    書工作底稿交給不知情之會計師孫敏馨查核簽證，完成公司
    法第7條授權會計師查核簽證資本案之作業後，旋於同年月
    15日將該公司籌備處帳戶資金轉入陳偉六帳戶內，再轉入王
    瑞卿所使用之葉庭玉帳戶內，而未用於大奇公司之經營。其
    後於96年11月19日，丙○○委由不知情之蘇慧祺，填載公司
    設立登記申請書，並以上開存摺影本、資產負債表、股東繳
    納股款明細表及設立登記資本額查核報告書等申請文件，表
    明大奇公司應收股款均已收足，向主管機關臺北市政府申請
    設立登記，使承辦公務員審查認為形式要件均已具備，而核
    准大奇公司之設立登記，足以生損害於主管機關對於公司管
    理之正確性。
三、乙○○係「玄鎰企業股份有限公司」（下稱玄鎰公司）登記
    負責人，與不認真實姓名年籍、自稱「周仁昇」（應另行偵
    辦）之成年男子明知公司股款應確實向股東收足，不得僅以
    申請文件表明收足，竟與周仁昇及不詳記帳成年業者，共同
    基於違反公司法、使公務員登載不實之犯意聯絡，透過周仁
    昇向不詳金主短期借款作為驗資之資金證明。於94年1月12
    日，由不詳金主至板信商業銀行信義分行（設臺北市○○區
    ○○路2段127號）存入30萬元申設帳號00000000000000號玄
    鎰公司籌備處帳戶，另70萬元則先存入慶豐商業銀行信義分
    行乙○○帳戶內，再轉帳至上開板信商業銀行信義分行玄鎰
    公司籌備處帳戶內，以該存摺影本作為股款業經股東繳納之
    存款證明，並由不詳記帳業者製作不實之玄鎰公司資產負債
    表、公司設立登記資本額查核報告書、股東繳納股款明細表
    ，再於各項會計報表上蓋用公司及負責人印章，將資本額查
    核報告書工作底稿交給不知情之會計師諶秉宏查核簽證，完
    成公司法第7條授權會計師查核簽證資本案之作業後，該不
    詳金主旋於同年月20日、21日將該公司籌備處帳戶資金75
    萬元、25萬元提出，而未用於玄鎰公司之經營。其後於96年
    10月30日，乙○○、周仁昇委由不知情之蘇慧祺，填載公司
    設立登記申請書，並以上開存摺影本、資產負債表、股東繳
    納股款明細表及設立登記資本額查核報告書等申請文件，表
    明玄鎰公司應收股款均已收足，向主管機關經濟部中部辦公
    室申請設立登記，使承辦公務員審查認為形式要件均已具備
    ，而核准公司之設立登記，足以生損害於主管機關對於公司
    管理之正確性。
四、案經臺灣臺北地方法院檢察署檢察官自動檢舉偵辦而聲請以
    簡易判決處刑，本院認不宜逕以簡易判決處刑，而改用通常
    程序審理。
    理  由
一、程序方面：
  (一)按檢察官聲請以簡易判決處刑案件，經法院認為不得或不宜
    以簡易判決處刑者，應適用通常程序審判之，刑事訴訟法第
    452條定有明文。本件檢察官聲請以簡易判決處刑，本院認
    不宜逕以簡易判決處刑，乃改依通常程序處理，先此敘明。
  (二)本件被告甲○○、丙○○、乙○○所犯公司法第9條第1項、
    商業會計法第71條第5款等罪，均非死刑、無期徒刑、最輕
    本刑為3年以上有期徒刑之罪，亦非高等法院管轄第一審案
    件，於準備程序進行中，被告先就被訴事實為有罪之陳述，
    經告知被告3人簡式審判程序之旨，並聽取檢察官、被告3人
    之意見後，本院合議庭裁定由受命法官進行簡式審判程序，
    是本件之證據調查，依刑事訴訟法第273條之2規定，不受同
    法第159條第1項、第161條之2、第161條之3、第163條之1及
    第164條至第170條規定之限制，合先敘明。
二、認定犯罪事實所憑證據及理由：
  (一)事實欄一(一)、(二)部分：
    上揭犯罪事實，業據被告甲○○於偵查及本院審理時坦承不
    諱，並據證人吳佩真、莊淑貞於偵查中供述明確，並有長谷
    公司、八羽公司之設立登記申請書、設立登記資本額查核報
    告書、股東繳納股款明細表、委託書、資產負債表、公司基
    本資料查詢紀錄、永豐商業銀行建成分行98年7月28日永豐
    銀建成分行（098）字第00018號函及所附上開長谷公司籌備
    處帳戶開戶資料影本、長谷公司籌備處及黃東榮帳戶之93年
    6 月份往來明細、93年6月3日存款憑條、取款憑條（均影本
    ）各3紙、華泰商業銀行98年7月15日（98）華泰總總務字第
    05914號函及所附上開八羽公司籌備處帳戶開戶資料及往來
    明細、華泰商業銀行98年10月14日（98）華泰總板橋字第09
    570號函及所附帳號0000000000000甲○○帳戶、帳號000000
    0000000號吳芳蘭帳戶之相關傳票及交易明細附卷可稽。被
    告甲○○自白核與事實相符，應堪採信。此部分犯罪事實，
    事證明確，被告甲○○之犯行洵堪認定。
  (二)事實欄二部分：
    此部分犯罪事實，業據被告丙○○於偵查及本院時坦認不諱
    ，並據證人陳偉六、蘇慧祺於偵查中證述綦詳，復有大奇公
    司之設立登記申請書、設立登記資本額查核報告書、股東繳
    納股款明細表、委託書、資產負債表、公司基本資料查詢紀
    錄、華泰商業銀行98年7月15日（98）華泰總總務字第05914
    號函及所附上開大奇公司籌備處帳戶開戶資料及96年10月11
    日存款憑條、取款憑條（均影本）各1紙、華泰商業銀行98
    年10月19日（98）華泰總南夜路字第09723號函及所附上開
    陳偉六帳戶於96年10月11日及同年月15日資金來源去向交易
    明細表及開戶基本資料附卷可憑。被告丙○○之自白核與事
    實相符，應堪採信。此部分犯罪事實，事證亦臻明確，被告
    丙○○之犯行洵堪認定。
  (三)事實欄三部分：
    此部分犯罪事實，業據被告乙○○於偵查及本院時坦認不諱
    ，復有玄鎰公司之設立登記申請書、設立登記資本額查核報
    告書、股東繳納股款明細表、委託書、資產負債表、公司基
    本資料查詢紀錄、板信商業銀行集中作業中心98年7月29日
    板信集中字第0987471381號函及所附上開玄鎰公司籌備處帳
    戶開戶資料及交易明細表附卷可按。被告乙○○之自白核與
    事實相符，應堪採信。此部分犯罪事實，事證亦臻明確，被
    告乙○○之犯行洵堪認定。
三、論罪科刑理由：
  (一)於被告甲○○、被告乙○○分別為犯罪事實欄一(一)、三所示
    行為後，刑法業於民國94年2月2日修正公布，95年7月1日起
    施行。按行為後法律有變更者，適用行為時之法律，但行為
    後之法律有利於行為人者，適用最有利於行為人之法律，修
    正後刑法第2條第1項定有明文。此條規定係規範行為後法律
    變更所生新舊法律比較適用之準據法，本身尚無新舊法比較
    之問題，於新法施行後，應一律適用新法第2條第1項之規定
    ，為「從舊從輕」之比較。而本次法律變更，比較時應就罪
    刑有關之共犯、未遂犯、想像競合犯、牽連犯、連續犯、結
    合犯，以及累犯加重、自首減輕暨其他法定加減原因（如身
    分加減）與加減例等一切情形，綜其全部罪刑之結果而為比
    較（最高法院95年度第8次刑事庭會議決議參照）。經查：
    1.修正前商業會計法第71條第5款、刑法第214條、第339條
      第1項，法定刑罰金部分，依修正後刑法第33條第5款之規
      定，最低額為新臺幣1,000元，惟依被告行為時之刑法第
      33條第5款規定，罰金之最低額僅新臺幣3元。比較修正前
      後之刑罰法律，適用修正後之規定，對被告甲○○、乙○○顯未有利。
    2.刑法第28條將「實施」修正為「實行」，新舊法之共同正
      犯範圍因此而有變動，自屬犯罪後法律有變更（最高法院
      96年度臺上字第934號判決意旨參照），惟參照修正理由
      之說明，本案被告甲○○犯罪事實欄一及被告乙○○犯罪
      事實三之犯罪行為，依新舊法，均成立共同正犯，適用新
      法並無較有利於被告甲○○、乙○○。
    3.刑法第31條第1項關於無身分或其他特定關係之共犯規定
      ，雖由原條文：「因身分或其他特定關係成立之罪，其共
      同實施或教唆幫助者，雖無特定關係，仍以共犯論」，修
      正為：「因身分或其他特定關係成立之罪，其共同實行、
      教唆或幫助者，雖無特定關係，仍以正犯或共犯論。但得
      減輕其刑」，然所增訂之但書「得減輕其刑」，係指無商
      業負責人身分之人，被告甲○○為長谷公司之負責人，被
      告乙○○為玄鎰公司之登記負責人，自均無前開但書之適
      用，故修正前刑法第31條第1項規定，對被告甲○○、乙○○並無不利。
    4.修正前刑法第51條第5款規定：「宣告多數有期徒刑者，
      於各刑中之最長期以上，各刑合併之刑期以下，定其刑期
      。但不得逾20年。」而修正後刑法第51條第5款則規定：
      「宣告多數有期徒刑者，於各刑中之最長期以上，各刑合
      併之刑期以下，定其刑期。但不得逾30年。」比較新舊法
      之結果，修正後刑法並非較有利於被告甲○○、乙○○，
      依刑法第2條第1項前段之規定，應依修正前刑法，定其應
      執行之刑。
    5.綜合上述各條文修正前、後之比較，揆諸前揭最高法院決
      議所揭示之罪刑綜合比較原則，依刑法第2條第1項前段之
      規定，應整體適用行為時即修正前之規定。
  (二)又商業會計法業已於95年5月24日修正，該法第71條原法定
    刑為：處5年以下有期徒刑、拘役或科或併科15萬元以下罰
    金；修正後則規定：處5年以下有期徒刑、拘役或科或併科
    60萬元以下罰金。比較修正前後規定，修正後規定，並非有
    利於被告甲○○、乙○○，依刑法第2條第1項前段，本件應
    適用修正前商業會計法之規定。
  (三)又資產負債表乃商業會計法第28條第1項第1款所列之財務報
    表，而商業負責人、主辦及經辦會計人員或依法受託代他人
    處理會計事務之人員以虛列股本之不正當方法，使公司或行
    號之資產負債表發生不正確之結果，應成立商業會計法第71
    條第5款之罪。
  (四)被告甲○○事實欄一(一)之所為及被告乙○○事實欄三之所為
    ，均係犯公司法第9條第1項之公司負責人，公司應收之股款
    ，股東並未實際繳納，而以申請文件表明收足罪、修正前商
    業會計法第71條第5款之利用不正當方法致使財務報表發生
    不實之結果罪，及刑法第214條之使公務員登載不實罪；被
    告甲○○事實欄一(二)之所為及被告丙○○事實欄二之所為，
    均係犯公司法第9條第1項之公司負責人，公司應收之股款，
    股東並未實際繳納，而以申請文件表明收足罪、商業會計法
    第71條第5款之利用不正當方法致使財務報表發生不實之結
    果罪，及刑法第214條之使公務員登載不實罪。
  (五)被告甲○○、吳伯彥與黃東榮間（就長谷公司部分）；被告
    丙○○、李美文與王瑞卿間（就大奇公司部分）；被告乙○○與周仁昇間（就玄鎰公司部分），就上開犯行，分別有犯
    行聯絡及行為分擔，應論以共同正犯（吳伯彥、黃東榮、李
    美文、王瑞卿、周仁昇均非上開各該公司之負責人、主辦或
    經辦會計人員或受託代他人處理會計事務之人員，惟與各該
    公司負責人、主辦會計人員共犯因身分關係而成立之公司法
    第9條第1項、商業會計法第71條第5款等罪，分別依修正前
    及現行刑法第31條第1項之規定，仍應以共同正犯論）。被
    告甲○○、丙○○、乙○○分別利用不知情之會計師潘雅娟
    、趙宗胤、孫敏馨、諶秉宏簽具查核報告書並簽證表明股東
    股款業已繳足，復利用不知情之記帳業者莊淑貞、蘇慧祺向
    主管機關提出設立登記之申請，而遂行本件犯行，均為間接
    正犯。被告甲○○、丙○○、乙○○就事實欄一(一)、(二)、二
    、三所犯上開3罪，就被告而言，僅各有自然行為概念之一
    行為，且係各基於一個意思決定為之（即辦理公司增資登記
    ），自應各評價為一個犯罪行為，所犯上開3罪之構成要件
    並不相同，屬一行為觸犯數罪名之想像競合犯，應依刑法第
    55條規定，分別從較重之公司法第9條第1項處所（最高法院
    96年度第7次刑事庭會議決議意旨參照）。被告甲○○先後
    犯2個公司法第9條第1項之罪，犯意各別，行為互殊，應予
    分論併罰。爰審酌被告甲○○擔任長谷公司、八羽公司之負
    責人，被告丙○○擔任大奇公司實際負責人兼總經理並主辦
    該公司會計事務，被告乙○○擔任玄鎰公司負責人，明知未
    實際向股東收足公司應收股款，卻以製作不實財務報表、虛
    偽存入股款之手法，未收足股款而逕以不實文件表明已收足
    ，未收足之股款分別為500萬元、500萬元、500萬元及100萬
    元，對於主管機關工商管理之與確與否及社會大眾對於公司
    登記之信賴，影響非輕，惟念被告甲○○、丙○○、乙○○
    均坦承犯行，並衡諸其等犯罪動機、目的、手段、家庭生活
    狀況、智識程度等一切情狀，分別量處如主文所示之刑。
  (六)又被告甲○○於為事實欄一(一)及被告乙○○於為事實欄三所
    示行為後，易科罰金之折算標準亦有修正，修正前刑法第41
    條規定：「犯最重本刑為5年以下有期徒刑以下之刑之罪，
    而受6個月以下有期徒刑或拘役之宣告，因身體、教育、職
    業、家庭之關係或其他正當事由，執行顯有困難者，得以1
    元以上3元以下折算1日，易科罰金。但確因不執行所宣告之
    刑，難收矯正之效，或難以維持法秩序者，不在此限。併合
    處罰之數罪，均有前項情形，其應執行之刑逾六月者，亦同
    。」並依廢止前罰金罰鍰提高標準條例第2條規定，就易科
    罰金折算1日之數額提高為100倍（即銀元100元以上300元以
    下，經折算為新台幣則為新台幣300元以上900元以下）；修
    正後刑法第41條規定：「犯最重本刑為5年以下有期徒刑以
    下之刑之罪，而受6個月以下有期徒刑或拘役之宣告者，得
    以新臺幣1,000元、2,000元或3,000元折算1日，易科罰金。
    但確因不執行所宣告之刑，難收矯正之效，或難以維持法秩
    序者，不在此限。前項規定於數罪併罰，其應執行之刑未逾
    六月者，亦適用之。」而罰金罰鍰提高標準條例第2條有關
    易科罰金折算1日之數額提高倍數規定，即不再適用；比較
    修正前後之易科罰金折算標準，以修正前刑法第41條之規定
    較有利於被告，自應適用修正前刑法第41條第1項前段規定
    ，諭知易科罰金之折算標準。另被告丙○○所為事實欄二犯
    行，犯罪時間在上開刑法修正後，自應適用現行刑法第41
    條第1項前段規定，諭知易科罰金之折算標準。
  (七)另被告甲○○之前開事實欄一(一)及被告乙○○之犯行，犯罪
    時間均係在96年4月24日以前，合於中華民國九十六年罪犯
    減刑條例第2條第1項第3款之規定，被告甲○○此部分之宣
    告刑及被告乙○○之宣告刑，應依法各減其刑期二分之一，
    並就被告甲○○部分，定其應執行之刑。
  (八)再查，被告甲○○、丙○○、乙○○前均未曾因故意犯罪受
    有期徒刑以上刑之宣告，此有臺灣高等法院被告前案紀錄表
    在卷可參，被告3人因一時失慮，致罹刑章，犯後尚知所悔
    悟，經此教訓，應已知警惕，而無再犯之虞，被告3人所宣
    告之刑均以暫不執行為適當，惟為確實督促被告3人保持善
    良品行及正確法律觀念，爰依修正後刑法第74條第1項第1款
    、第2項第4款之規定（犯罪在新法施行前，新法施行後，緩
    刑之宣告，應適用新法第74條之規定。最高法院95年第8次
    刑事庭會議決議參照），併諭知緩刑2年及被告甲○○、丙○○、乙○○應於本判決確定後6個月內，被告甲○○向公
    庫支付5萬元，被告丙○○應向公庫支付3萬元及被告乙○○
    應向公庫支付1萬5,000元（此部分依刑法第74條第4項規定
    得為民事強制執行名義，又依同法第75條之1第1項第4款規
    定，受緩刑之宣告而違反上開本院所定負擔情節重大，足認
    原宣告之緩刑難收其預期效果，而有執行刑罰之必要者，得
    撤銷其宣告），以啟自新。
據上論斷，依刑事訴訟法第452條、第273條之1第1項、第299條
第1項前段，公司法第9條第1項，95年5月24日修正公布前商業會
計法第71條第5款，商業會計法第71條第5款，刑法第11條前段、
第2條第1項前段、第28條、第31條第1項、第214條、第55條、第
41條第1項前段、第74條第1項第1款、第2項第4款，修正前刑法
第28條、第31條第1項、第41條第1項前段，刑法施行法第1條之1
，廢止前罰金罰鍰提高標準條例第2條，中華民國罪犯減刑條例
第2條第1項、第3款、第7條、第11條，判決如主文。
本案經檢察官到庭執行職務
中    華    民    國    99    年    7     月    23    日
                        刑事第十二庭  法  官  陳慧萍
以上正本證明與原本無異。
如不服本判決應於收受送達後10日內向本院提出上訴書狀，並應
敘述具體理由；其未敘述上訴理由者，應於上訴期間屆滿後20日
內向本院補提理由書（均須按他造當事人之人數附繕本）「切勿
逕送上級法院」。
                                      書記官  黃慧怡
中    華    民    國    99    年    7     月    23    日
附錄本案論罪科刑法條：
(一)公司法第9條
  公司應收之股款，股東並未實際繳納，而以申請文件表明收足
  ，或股東雖已繳納而於登記後將股款發還股東，或任由股東收
  回者，公司負責人各處5年以下有期徒刑、拘役或科或併科新
  臺幣50萬元以上250萬元以下罰金。
  有前項情事時，公司負責人應與各該股東連帶賠償公司或第三
  人因此所受之損害。
  第1項裁判確定後，由檢察機關通知中央主管機關撤銷或廢止
  其登記。但裁判確定前，已為補正或經主管機關限期補正已補
  正者，不在此限。
  公司之設立或其他登記事項有偽造、變造文書，經裁判確定後
  ，由檢察機關通知中央主管機關撤銷或廢止其登記。
(二)修正前商業會計法第71條：
  商業負責人、主辦及經辦會計人員或依法受託代他人處理會計
  事務之人員有下列情事之一者，處5年以下有期徒刑、拘役或
  科或併科新臺幣15萬元以下罰金：
  一以明知為不實之事項，而填製會計憑證或記入帳冊。
  二故意使應保存之會計憑證、會計帳簿報表滅失毀損。
  三偽造或變造會計憑證、會計帳簿報表內容或毀損其頁數。
  四故意遺漏會計事項不為記錄，致使財務報表發生不實之結果
    。
  五其他利用不正當方法，致使會計事項或財務報表發生不實之
    結果。
(三)商業會計法第71條
  商業負責人、主辦及經辦會計人員或依法受託代他人處理會計
  事務之人員有下列情事之一者，處 5 年以下有期徒刑、拘役
  或科或併科新臺幣 60 萬元以下罰金：
  一以明知為不實之事項，而填製會計憑證或記入帳冊。
  二故意使應保存之會計憑證、會計帳簿報表滅失毀損。
  三偽造或變造會計憑證、會計帳簿報表內容或毀損其頁數。
  四故意遺漏會計事項不為記錄，致使財務報表發生不實之結果
    。
  五其他利用不正當方法，致使會計事項或財務報表發生不實之
    結果。
(四)中華民國刑法第214條
  （使公務員登載不實罪）
  明知為不實之事項，而使公務員登載於職務上所掌之公文書，
  足以生損害於公眾或他人者，處3年以下有期徒刑、拘役或
  5 百元以下罰金。

司法院資訊處製作；財團法人民間司法改革基金會備份。
